【裁判字號】    95,台上,6054
【裁判日期】    951109
【裁判案由】    違反毒品危害防制條例
【裁判全文】
最高法院刑事判決            九十五年度台上字第六０五四號
上  訴  人  甲○○
            乙○○（原名陳秀枝）
上列上訴人等因違反毒品危害防制條例案件，不服台灣高等法院
高雄分院中華民國九十五年八月二十四日第二審更審判決（九十
五年度重上更(三)字第三七號，起訴案號：台灣屏東地方法院檢察
署八十九年度偵字第四一三七、四八五六號，八十九年度毒偵字
第一五四五號），提起上訴，本院判決如下：
    主  文
原判決撤銷，發回台灣高等法院高雄分院。
    理  由
本件原判決認定上訴人甲○○明知海洛因業經公告列為第一級毒
品，不得非法持有、販賣，竟與女友即上訴人乙○○（原名為陳
秀枝）共同基於販賣第一級毒品海洛因牟利之概括犯意，以甲○
○所有之0000000000號、0000000000號、
0000000000號行動電話為聯絡販賣毒品之工具，而自
民國八十九年六月二十二日下午十時許起至同年七月十一日上午
十時許止，連續在屏東縣潮州鎮○○路「大潮州檳榔城」停車場
，以每小包第一級毒品海洛因（約一點五公克）新台幣（下同）
三，０００元至四，０００元不等之價格，販賣第一級毒品海洛
因予當時為男女朋友關係之蘇文章、陳素惠計六次（前五次每次
各三，０００元，最後一次四，０００元；日期分別為八十九年
六月二十二日、六月二十七日、七月三日、七月九日、七月十日
、七月十一日），所得價款為一萬九千元；其交易方式為先由蘇
文章或陳素惠以屏東縣潮州鎮○○路一００號前之000000
0號公共電話或聯興路與自強路口之0000000號公共電話
，與甲○○上開持用之行動電話聯繫後，蘇文章或陳素惠再前往
上開「大潮州檳榔城」停車場，將購買第一級毒品海洛因之價款
交付前往上開「大潮州檳榔城」之甲○○或單獨前來之乙○○，
再由甲○○或單獨前來之乙○○走入上開「大潮州檳榔城」內，
拿取第一級毒品海洛因，再返回上開停車場，直接將以香菸盒包
裝之第一級毒品海洛因交予陳素惠或蘇文章，或將該已用衛生紙
包裝之第一級毒品海洛因丟在地上，再由陳素惠或蘇文章撿拾，
而完成交易。嗣於八十九年七月十四日上午０時二十分許，蘇文
章、陳素惠在屏東縣潮州鎮○○路二二五號「新天地理容院」內
，為警查獲施用第一級毒品海洛因犯行，經警依其等所為甫於八
十九年七月十三日晚上，經甲○○介紹向蘇益權購買毒品之供述
，於同日上午十時許，逕行搜索屏東縣竹田鄉○○路六十二之三
號蘇益權住處，而於同日中午十二時二十分許，適甲○○與乙○
○駕車前往上開洲同路六十二之三號住處，甲○○先行下車欲進
入蘇益權住處，因見員警在場，乃將其手持之黑色皮包丟至門邊
，經警逕行逮捕甲○○，並自該黑色皮包內扣得甲○○所有供販
賣用之第一級毒品海洛因粉末九包（合計淨重一三點二一公克，
合計空包裝重三點七七公克）、預備供販賣第一級毒品海洛因分
裝用之空夾鏈袋一包，另於車上查獲乙○○；而屏東縣警察局屏
東分局亦將上開逕行搜索、拘提結果，於同日（八十九年七月十
四日）陳報台灣屏東地方法院檢察署，經該署檢察官批示「已悉
」及簽發拘票等情。因而撤銷第一審關於甲○○販賣第一級毒品
及乙○○部分之判決，改判論處上訴人等共同連續販賣第一級毒
品（甲○○累犯）罪刑，固非無見。
惟查：(一)、刑事訴訟法第一百五十六條第二項規定：被告或共犯
之自白不得作為有罪判決之唯一證據，仍應調查其他必要之證據
，以察其是否與事實相符。其立法意旨乃在防範被告或共犯自白
之虛擬致與事實不符，故對自白在證據上之價值加以限制，明定
須藉補強證據以擔保其真實性，並非絕對可由法院自由判斷被告
或共犯自白之證明力。況犯毒品危害防制條例第四條第一項至第
四項、第五條第一項至第四項、第六條第一項至第四項、第七條
第一項至第四項、第八條第一項至第四項、第十條或第十一條第
一、二項之罪，供出毒品來源，因而破獲者，得減輕其刑，同條
例第十七條定有明文，則施用毒品之人，如供出毒品來源因而破
獲，既得藉以邀求寬典減輕其刑，為擔保其所為不利於對向共犯
之陳述之真實性，尤應有足以令人確信其陳述為真實之補強證據
，始得據為不利被告之認定。本件原判決認定上訴人等有前開共
同連續六次販賣第一級毒品海洛因予蘇文章、陳素惠之犯行，係
以蘇文章、陳素惠二人於警詢及第一審調查時不利上訴人等之供
述、蘇文章以0000000號、0000000號公共電話與
甲○○之行動電話通話之通聯紀錄及甲○○持有被警查獲之海洛
因與空夾鏈袋為其論據。然上訴人等自始否認曾販賣海洛因予蘇
文章、陳素惠，而蘇文章、陳素惠於原審法院審理中又改稱渠等
未向上訴人等購買海洛因等語（見上訴字卷第四十六、四十七、
一０六、一０八、一０九、一一二頁，原審卷第九十一、九十二
頁），前後供述不一。又上開通話並無監聽譯文可資證明其通話
係洽談毒品買賣之事。另甲○○係至蘇益權住處時，被警查獲持
有海洛因及夾鏈袋，並非持毒品及夾鏈袋欲與蘇文章、陳素惠為
毒品之交易時，為警查獲，亦不足以佐證上訴人等有販賣海洛因
犯行。究竟有無其他補強證據足以證明蘇文章、陳素惠不利上訴
人等之陳述確與事實相符，原審未予詳查究明，即率行判決，而
為不利上訴人等之認定，顯有調查未盡之違法。(二)、認定犯罪事
實應依證據，為刑事訴訟法第一百五十四條定有明文，故被告否
認犯罪事實所持之辯解，縱屬不能成立，仍非有積極證據足以證
明其犯罪行為，不能遽為有罪之認定。原判決理由欄貳、一、(三)
、(四)、(五)說明甲○○所辯因伊與陳素惠以前有同居關係，之後伊
與乙○○同居，陳素惠遂因而挾怨報復云云，為不足採，並認所
辯為卸責之詞，而據之為不利上訴人等之認定。但依上開說明，
甲○○所辯縱無從證明與事實相符，亦不得據此為甲○○有販賣
毒品之證據，是原判決之論斷，亦有未合。上訴意旨指摘原判決
違法，尚非全無理由，應認仍有發回更審之原因。又原判決理由
欄六不另為無罪諭知部分，基於審判不可分原則，應併予發回。
據上論結，應依刑事訴訟法第三百九十七條、第四百零一條，判
決如主文。
中    華    民    國  九十五  年   十一   月    九    日
                      最高法院刑事第九庭
                          審判長法官  陳  正  庸
                                法官  賴  忠  星
                                法官  王  居  財
                                法官  林  開  任
                                法官  林  立  華
      本件正本證明與原本無異
                                      書  記  官
中    華    民    國  九十五  年   十一   月   十七   日
                                                      Ｅ


司法院資訊處製作；財團法人民間司法改革基金會備份。
